【裁判字號】    95,上訴,307
【裁判日期】    950428
【裁判案由】    違反槍砲彈藥刀械管制條例等
【裁判全文】
臺灣高等法院高雄分院刑事判決         95年度上訴字第307號
上  訴  人
即  被  告  乙○○
                    （另案於臺灣屏東監獄執行中）
指定辯護人  本院公設辯護人  丙○○
上列上訴人因違反槍砲彈藥刀械管制條例等案件，不服臺灣屏東
地方法院94年度訴字第450 號中華民國94年12月6 日第一審判決
（起訴案號：臺灣屏東地方法院檢察署94年度偵字第792 號），
提起上訴，本院判決如下：
     主  文
上訴駁回。
     事  實
一、乙○○於民國91年11月21日前數日，在高雄市小港區○○○
    路上，明知真實姓名不詳、綽號「木瓜」之成年男子，所交
    付懸掛車牌VU-3160 號之自用小客車為來路不明之贓車（該
    車之車體為壬○○於91年9 月23日5 時許，在高雄市○○區
    ○○路與鼎金後路路口遭竊；另VU-3160 號車牌，為戊○○
    於91年11月12日15時45分許，在高雄市○○區○○路881 號
    遭竊），竟基於收受贓物之故意，收受上開車輛，供己駕駛
    之用。嗣於91年11月21日14時10分許，乙○○駕駛上開贓車
    ，行經高雄縣鳳山市○○路自強陸橋下為警發覺可疑，要求
    乙○○停車受檢，乙○○不從，仍駕車駛離，經警鳴槍示警
    ，乙○○依舊強行駕駛該贓車駛離現場，並將該車棄置於高
    雄縣仁武鄉赤山村，嗣於翌日4 時許，經警發覺該贓車，並
    採集車內指紋送驗，始知上情。
二、乙○○於92年8 、9 月間，明知真實姓名不詳、綽號「大目
    仔之成年男子，以透明塑膠袋包裝，內有辛○○普通小型車
    駕照1 張、甲○○普通小型車駕照及身分證各1 張、庚○○
    職業大客車駕照及重型機車駕照各1 張、己○○普通小型車
    駕照1 張、丁○○之普通小型車駕照、身分證及退伍令各1
    張等物，均為贓物，竟基於寄藏贓物之犯意，將「大目仔」
    交付之前開贓物，藏放於高雄縣鳥松鄉夢祥巷1 之8 號貨櫃
    屋內之小型桌子下層透明壓克力盒內，嗣為警於93年1 月31
    日16時40分許，經乙○○同意，帶同警方前往該處搜索而查
    獲。
三、乙○○明知具有殺傷力之改造手槍、子彈，係屬槍砲彈藥刀
    械管制條例列管之槍砲、彈藥，未經許可不得持有，竟於民
    國93年1 月間，向真實姓名年籍不詳、綽號「文仔」之成年
    男子，購買仿WALTHER 廠PRK/S 型半自動手槍製造之玩具手
    槍換裝土造金屬槍管而成具有殺傷力之改造手槍1 支（槍枝
    管制編號0000000000）及子彈10顆而無故持有之。嗣於93年
    1 月31日15時許，為警在高雄縣鳥松鄉○○路29號前查獲，
    扣得乙○○身上攜帶前開改造手槍1 支、子彈5 顆，並經乙○○同意，帶同警方於同日16時40分許，前往乙○○位於高
    雄縣鳥松鄉夢祥巷1 之8 號貨櫃屋內搜索扣得其餘具有殺傷
    力之子彈5 顆。合計共扣得上開子彈10顆（其中4 顆經試射
    而滅失）。
四、案經高雄市政府警察局移送及高雄縣政府警察局鳳山分局報
    請臺灣高雄地方法院檢察署偵辦後，呈請臺灣高等法院高雄
    分院檢察署令准移轉臺灣屏東地方法院檢察署檢察官偵查起
    訴。
     理  由
壹、程序部分：
    按被告以外之人於審判外之言詞或書面陳述，除法律有規定
    者外，不得作為證據，刑事訴訟法第159 條第1 項固定有明
    文。惟被告以外之人於審判外之陳述，雖不符同法第159 條
    之1 至之4 之規定，而經當事人於審判程序同意作為證據，
    法院審酌該言詞陳述或書面陳述作成時之情況，認為適當者
    ，亦得為證據。又當事人、代理人或辯護人於法院調查證據
    時，知有第159 條第1 項不得為證據之情形，而未於言詞辯
    論終結前聲明異議者，視為有前項之同意，同法第159 條之
    5 亦定有明文。查本案被害人壬○○、戊○○、辛○○、甲○○、庚○○、己○○、丁○○等於警詢中之指述，為審判
    外之陳述而屬傳聞證據，公訴人及被告於本院準備程序同意
    作為證據，上開證人於審判外之陳述，自得做為證據，合先
    敘明。
貳、實體方面：
一、犯罪事實一部分：
    訊據上訴人即被告乙○○固坦承有於前開時地自真實姓名不
    詳、綽號「木瓜」之成年男子處收受上開車輛之事實，惟矢
    口否認有前開收受贓物犯行，辯稱：其不知道該車為贓物云
    云，經查：
  (一)被告自真實姓名不詳、綽號「木瓜」之成年男子處所收受，
    懸掛車牌VU-3160 號之自用小客車，該車之車體係壬○○於
    91年9 月23日5 時許，在高雄市○○區○○路與鼎金後路路
    口遭竊，而VU-3160 號車牌，係戊○○於91年11月12日15時
    45分許，在高雄市○○區○○路881 號遭竊之事實，業經證
    人壬○○、戊○○於警詢時陳述在卷（高雄縣政府警察局鳳
    山分局刑案偵查卷宗第13至第17頁），並有贓物領據2 紙、
    高雄縣警察局車輛協尋車牌遺失通報單1 紙在卷可佐（同上
    警卷第18至第21頁），是上開車輛係屬贓物無疑。
  (二)被告收受上開車輛之事實，除據被告自承在卷外，亦經警方
    於上開車輛採得4 枚與被告左環指、左中指、左小指相同之
    指紋，有內政部警政署刑事警察局92年6 月20日形紋字第09
    20116682號鑑驗書1 紙在卷可稽（同上警卷第2 至第3 頁）
    ，足徵被告確有從「木瓜」處收受上開車輛，並供己駕駛之
    用。而被告收受該上開車輛時，未向該綽號「木瓜」之成年
    男子索取行車執照，顯與一般正常車輛之使用情形相違，被
    告係具備通常智識之人，按諸常理，理應懷疑該車係來源不
    明之贓車，被告竟未予究明並逕予收受行駛，已屬有疑。況
    被告於警方臨檢盤查時，經警鳴槍示警，仍執意拒檢而逃逸
    ，若非心虛，何有該舉？顯見其對該車來源非屬正常，亦有
    認知，基上所述，足徵被告應具有贓物之認識甚明。
  (三)綜上所述，此部分事證明確，被告收受贓物犯行，堪以認定
    。
二、犯罪事實二部分：
  (一)上開犯罪事實，業經被告於原審及本院審理時坦承不諱，並
    經警方於高雄縣鳥松鄉夢祥巷1 之8 號貨櫃屋內搜索扣得辛○○普通小型車駕照1 張、甲○○普通小型車駕照及身分證
    各1 張、庚○○職業大客車駕照及重型機車駕照各1 張、己○○普通小型車駕照1 張、丁○○之普通小型車駕照、身分
    證及退伍令各1 張等物，有搜索扣押筆錄在卷可參（高雄市
    政府警察局刑事案件偵查卷宗A 卷第32至第36頁）。而上開
    物品分別為辛○○、甲○○、庚○○、己○○、丁○○等人
    所失竊之物，亦經其等於警詢中陳述在卷（臺灣高雄地方法
    院檢察署93年度核退偵字第199 號卷第4 至第13頁），並經
    其等領回上開失竊物品，有贓物認領保管切結書5 紙在卷可
    佐（高雄市政府警察局刑事案件偵查卷宗B 卷第15至第19頁
    ），足證被告自白與事實相符，應值採信。
  (二)綜上所述，此部分事證明確，被告寄藏贓物犯行，堪以認定
    。
三、犯罪事實三部分：
  (一)訊據被告乙○○矢口否認有前開持有槍彈之犯行，辯稱：上
    開槍彈是「文仔」所有，不是其所有，且槍枝是警察在草叢
    之中查獲，並非在其身上查獲云云，經查：
  (二)警方於93年1 月31日因查緝槍砲及毒品案件，至高雄縣鳥松
    鄉○○路29號前，見被告與其他2 人在該處，欲上前盤查時
    ，被告即向前奔跑，警員郭志鵬與另名警員見狀馬上追捕被
    告，被告伸手向腰中之際，旋遭警員郭志鵬等人壓制在地，
    並經其等發現離被告約30至40公分處有1 支槍掉落在旁，槍
    枝內裝有子彈5 顆之事實，業經證人郭志鵬於原審審理時證
    述明確（原審卷第58頁背面至第60頁），並有搜索扣押筆錄
    在卷足參（高雄市政府警察局刑事案件偵查卷宗A 卷第28至
    第29頁）。另被告於93年1 月31帶同警方前往其位於高雄縣
    鳥松鄉夢祥巷1 之8 號貨櫃屋內搜索，並扣得具有殺傷力之
    子彈5 發，亦經被告所自承，且有搜索扣押筆錄可資參照（
    上開警卷第32至第34頁）。而被告於93年1 月31日警詢及93
    年2 月1 日偵查中均自承上開槍彈為其所有，有警詢及偵查
    筆錄可資參佐（上開警卷第4 至第第5 頁、臺灣高雄地方法
    院檢察署93年度偵字第2651號卷第11頁第12頁），則倘上開
    槍彈係「文仔」所有，被告為何於警詢及偵查中，承認為其
    所有，且警方又何以能在追捕被告時，恰巧在被告身旁查獲
    槍枝1 支及子彈5 顆，並由被告帶同下，前往上開貨櫃屋內
    查獲子彈5 顆？足見上開槍彈應係被告所有無誤，被告嗣後
    辯稱上開槍彈非其所有，顯係卸責之詞，不足採信。
  (三)扣案之槍枝及子彈經送內政部警政署刑事警察局鑑定結果：
    (一)送鑑改造手槍1 支（槍枝管制編號：0000000000號），認
    係仿WALTHER 廠PRK/S 型半自動手槍製造之玩具手槍換裝土
    造金屬槍管而成之改造手槍，機械性能良好，可供擊發適用
    之子彈使用，認具殺傷力。(二)送鑑子彈5 顆，認均係土造子
    彈，均具直徑8.8mm 之土造金屬彈頭，採樣2 顆試射，均可
    擊發，認具殺傷力。(三)送鑑子彈5 顆，認均係由玩具槍金屬
    彈殼加裝直徑約8mm 之土造金屬彈頭改造而成之改造子彈，
    採樣2 顆試射，均可擊發，認具殺傷力，有內政部警政署刑
    事警察局93年3 月10日刑鑑字第0930038160號槍彈鑑定書在
    卷可稽（高雄市政府警察局刑事案件偵查卷宗B 卷第6 至第
    11頁）。
  (四)綜上所述，此部分事證明確，被告持有槍彈之犯行應足認定
    。
四、按被告行為後，槍砲彈藥刀械管制條例關於未經許可持有該
    條例第4 條第1 項第1 款所定其他可發射子彈具殺傷力之手
    槍罪，業於94年1 月26日公布修正改列為該條例第8 條第4
    項，修正前原條例第11條則刪除，比較新舊法法定刑，由修
    正前原條例第11條第4 項之「1 年以上7 年以下有期徒刑，
    併科新臺幣700 萬元以下罰金」，提高為「3 年以上10年以
    下有期徒刑，併科新臺幣700 萬元以下罰金。」，依刑法第
    2 條第1 項但書規定，被告持有槍枝之行為，自應適用修正
    前原條例第11條第4 項之規定論處。是核被告事實欄一所為
    ，係犯刑法第349 條第1 項之收受贓物罪；事實欄二所為，
    係犯刑法第349 條第2 項之寄藏贓物罪；事實欄三所為前開
    持有槍、彈行為，係犯修正前槍砲彈藥刀械管制條例第11條
    第4 項之未經許可無故持有其他可發射子彈具殺傷力之改造
    手槍罪、槍砲彈藥刀械管制條例第12條第4 項未經許可持有
    子彈罪。又被告以一行為，持有上開扣案手槍1 支、子彈10
    顆，係同時觸犯修正前槍砲彈藥刀械管制條例第11條第4 項
    及槍砲彈藥刀械管制條例第12條第4 項之罪，一行為同時觸
    犯2 罪名，為想像競合犯，應從一重論以修正前該條例第11
    條第4 項未經許可持有其他可發射子彈具有殺傷力之手槍罪
    。被告所犯上開3 罪間，犯意各別，罪名互殊，應予分論併
    罰。
五、原審因而適用修正前槍砲彈藥刀械管制條例第11條第4 項、
    槍砲彈藥刀械管制條例第12條第4 項，刑法第2 條第1 項但
    書、第11條前段、第55條前段、第349 條第1 項、第2 項、
    第51條第5 款、第42條第2 項、第38條第1 項第1 款，罰金
    罰鍰提高標準條例第1 條前段、第2 條，現行法規所定貨幣
    折算新台幣條例第2 條之規定，並審酌被告明知上開扣案手
    槍、子彈屬高度危險之物品，非經主管機關許可不得擅自持
    有，以維社會大眾安全與良善秩序，竟仍無故予以持有，影
    響社會治安程度非輕，且僅貪圖小利而收受及寄藏贓物，惡
    性非輕，犯後坦承部分犯行等一切情狀，就被告收受贓物部
    分量處有期徒刑6 月，就其寄藏贓物部分量處有期徒刑4 月
    ，就其持有改造手槍部分量處有期徒刑1 年8 月，併科罰金
    新台幣10萬元，並定其應執行刑有期徒刑2 年4 月，併科罰
    金新台幣10萬元，並諭知罰金如易服勞役之折算標準。並認
    扣案之改造手槍1 支（槍枝管制編號為：0000000000號）及
    鑑驗剩餘改造子彈6 顆，均屬具有殺傷力之違禁物，應依刑
    法第38條第1 項第1 款規定宣告沒收。另送鑑之改造子彈4
    顆，既經試射檢驗完畢而滅失，毋庸併宣告沒收。經核原判
    決認事用法並無不合，量刑亦屬適度，被告上訴意旨，或否
    認犯罪，或指摘原判決量刑過重不當，為無理由，應予駁回
    。
據上論斷，應依刑事訴訟法第368條，判決如主文。
本案經檢察官林惠到庭執行職務。
中    華    民    國    95    年    4     月    28    日
                  刑事第三庭    審判長法  官  周賢銳
                                      法  官  黃仁松
                                      法  官  謝宏宗
以上正本證明與原本無異。
持有改造手槍部分如不服本判決應於收受本判決後10日內向本院
提出上訴書狀，其未敘述上訴理由者，並得於提起上訴後10日內
向本院補提理由書狀（均須按他造當事人之人數附繕本）「切勿
逕送上級法院」。
本判決其他部分不得上訴。
中    華    民    國    95    年    5     月    1     日
                                      書記官  熊惠津
附錄本判決論罪科刑法條：
修正前槍砲彈藥刀械管制條例第11條第4項：
未經許可，持有、寄藏或意圖販賣而陳列第1 項所列槍砲者，處
1 年以上7 年以下有期徒刑，併科新臺幣700 萬元以下罰金。
修正前槍砲彈藥刀械管制條例第12條第4項：
未經許可，持有、寄藏或意圖販賣而陳列子彈者，處5 年以下有
期徒刑，併科新台幣300萬元以下罰金。
中華民國刑法第349條第1項、第2項：
收受贓物者，處3年以下有期徒刑、拘役或500元以下罰金。
搬運、寄藏、故買贓物或為牙保者，處5 年以下有期徒刑、拘役
或科或併科1,000 元以下罰金。
                                                      K


司法院資訊處製作；財團法人民間司法改革基金會備份。
